臺灣南投地方法院民事裁定
110年度小上字第6號
上  訴  人  劉育昌  

被  上訴人  元大商業銀行股份有限公司



法定代理人  翁健    
上列當事人間請求清償借款事件，上訴人對於民國110年10月29
日本院南投簡易庭110年度投小字第343號民事小額判決提起上訴
，本院合議庭裁定如下：
    主      文
上訴駁回。
第二審訴訟費用新臺幣壹仟伍佰元由上訴人負擔。
    事實及理由
一、按對於小額程序之第一審裁判，得上訴或抗告於管轄之地方
    法院，然非以其違背法令為理由，不得為之；上訴狀應記載
    上訴理由，表明下列各款事項：㈠原判決所違背之法令及其
    具體內容；㈡依訴訟資料可認為原判決有違背法令之具體事
    實，此觀民事訴訟法第436條之24第1項、第2項、第436條之
    25之規定可明。所謂判決違背法令，係指原判決有不適用法
    規或適用不當之情形，若僅係取捨證據、認定事實等屬於原
    審法院職權行使之事項，除有認定違法之情形外，應不生違
    背法令之問題。是當事人以小額訴訟程序之第一審判決違背
    法令為理由提起上訴時，就原判決如何不適用法規或適用法
    規不當，其上訴狀或理由書應有具體之指摘，並揭示該法規
    之條項或其內容；如依民事訴訟法第469條第1款至第5款所
    列各款事由提起上訴者，其上訴狀或理由書應揭示合於該條
    款之事實，若小額訴訟程序上訴人之上訴狀或理由書未依上
    述方法表明者，自難認已對原判決之違背法令有具體之指摘
    ，其上訴即不合法（最高法院71年度台上字第314號判決意
    旨參照）。又當事人於第二審程序不得提出新攻擊或防禦方
    法，民事訴訟法第436條之28本文亦有規定。另上訴不合法
    者，第二審法院應依同法第436條之32第2項準用第444條第1
    項規定，以裁定駁回之。
二、上訴意旨略以：
  ㈠上訴人前於民國94年9月8日至110年10月間係向大眾商業銀行
    股份有限公司（下稱大眾銀行）借款，並非向被上訴人借款
    ，故上訴人並未積欠被上訴人任何債務。且自開始發生債務
    時起，迄今已逾十餘年，被上訴人於此期間均無任何催討債
    務之意思表示，待當初留存之資料因過期報銷後，被上訴人
    方持已報銷之資料，藉此聲稱上訴人積欠其債務，實難令人
    信服。
  ㈡上訴人於原審受理本件訴訟之初便已表明進行本件訴訟實非
    上訴人所願，且上訴人已無能力償還債務，依法當依民事訴
    訟法第249條第4項規定，裁定駁回被上訴人於原審之訴，但
    原審承辦法官非但未駁回被上訴人於原審之訴，還命上訴人
    應負擔訴訟費用新臺幣（下同）1,000元；又依民事訴訟法
    第222條第1項規定，法院為判決時應斟酌全辯論意旨及調查
    證據之結果為之，就上訴人於原審已表明曾繳納利息之部分
    ，未見原審有何調查證據之結果，顯然未盡調查真實之責任
    ；另上訴人向大眾銀行借款時，於借款契約上已載明借款利
    率為年息18%，詎原審判決竟命上訴人應繳納自94年9月22日
    起至104年8月31日止，按年息20%計算之利息，原審立場明
    顯偏頗於財團，缺乏公正。基於以上各點，足認原審承辦法
    官執行職務有偏頗之虞，依法應予迴避。
  ㈢大眾銀行於當初銷售本事件涉及之金融商品時，涉嫌以不當
    手段誘使大批無知的民眾向其購買，倘為金管會禁止銷售之
    商品，則其對上訴人之債權是否仍然存在，亦非無疑，爰依
    法提起上訴等語。
三、經查：
  ㈠上訴人所執上訴理由，就上訴意旨㈠部分，無非對於原審認定
    上訴人對被上訴人負有債務之取捨證據及認定事實之職權行
    使任加指摘，惟並未具體指出原判決違背何等法規，依首開
    說明，此部分上訴理由為不合法。
  ㈡就上訴意旨㈡，此部分理由無非係以原審法官認定事實之結果
    對上訴人不利，進而主張原審法官有應迴避事由，惟此屬原
    審法官依職權調查證據認定事實之範疇，然依上訴人所指陳
    之原審法官偏頗應迴避之內容，並無客觀合理之根據，當不
    合民事訴訟法第469條第2款之規定，此部分上訴理由不合法
    。
  ㈢就上訴意旨㈢，被上訴人對上訴人之債權應存有自始不存在之
    事由，核其性質，應屬於第二審訴訟程序中所提出之新攻擊
    方法，且亦非係因原法院違背法令而致其未能提出，依民事
    訴訟法第436條之28本文之規定，即不得作為第二審上訴理
    由，本院自毋庸審酌。
四、依民事訴訟法第436條之32第1項準用同法第436條之19規定
    ，第二審法院為訴訟費用之裁判時，應確定其訴訟費用額。
    本件第二審訴訟費用額確定為1,500元，爰諭知如主文第2項
    所示。
五、據上論結，本件上訴為不合法，依民事訴訟法第436條之32
    第1項、第2項、第444條第1項前段、第436條之19第1項、第
    95條、第78條，裁定如主文。
中　　華　　民　　國　　111 　年　　3　　月　　15　　日
                  民事第一庭審判長法  官  張毓珊
                                  法  官  蔡志明
                                  法  官  葛耀陽
以上正本係照原本作成。
本裁定不得抗告。
中　　華　　民　　國　　111 　年　　3 　　月　　16　　日
                                  書記官  黃婉淑